【裁判字號】    98,訴,619
【裁判日期】    980731
【裁判案由】    毒品危害防制條例
【裁判全文】
臺灣基隆地方法院刑事判決               98年度訴字第619號
公  訴  人  臺灣基隆地方法院檢察署檢察官
被      告  戊○○
                    （另案在臺灣桃園女子監獄執行中）
指定辯護人  本院公設辯護人甲○○
選任辯護人  張金盛  律師
上列被告因違反毒品危害防制條例案件，經檢察官提起公訴（98
年度偵字第1240號），本院判決如下：
    主  文
戊○○如附表一編號至所示之販賣第一級毒品，均累犯，各
處刑、宣告沒收如附表一編號至「罪名及應處刑罰」欄之所
示；又如附表二編號所示之販賣第二級毒品，未遂，均累犯
，各處刑如附表二編號「罪名及應處刑罰」欄之所示。應執
行有期徒刑拾陸年。未據扣案之販賣第一級毒品所得財物總計新
臺幣肆仟貳佰元，均沒收，如全部或一部不能沒收時，以其財產
抵償之。
    事  實
一、前案紀錄：
    戊○○前分別因(甲)偽造文書案件，經本院於民國93年4 月28
    日，以93年度基簡字第274 號判決有期徒刑四月確定；(乙)違
    反毒品危害防制條例案件，經本院於93年5 月24日，以93年
    度訴緝字第6 號判決有期徒刑六月確定；(丙)違反毒品危害防
    制條例案件，經本院於94年4 月20日，以94年度訴緝字第8
    號判決有期徒刑九月確定；(丁)違反毒品危害防制條例案件，
    經臺灣高等法院於94年6 月29日，以94年度上易字第806 號
    判決有期徒刑六月確定。所犯(甲)(乙)二案，則經合併定刑為有
    期徒刑八月（本院94年度聲字第245 號裁定）；所犯(丙)(丁)二
    案，則亦經合併定刑為有期徒刑一年二月（臺灣高等法院94
    年度聲字第1406號裁定）。嗣經移付執行而依序發監，迨95
    年6 月30日始經合併計算執行期間而假釋出監；95年12月2
    日管束期滿且未經撤銷，其未執行之刑，以已執行論（構成
    累犯）。
二、本案事實：
  (一)戊○○，綽號「小真」，明知海洛因、安非他命分屬毒品危
    害防制條例明定列管之第一級、第二級毒品，均不得非法持
    有、販賣，猶基於意圖營利，販賣第一級毒品海洛因、第二
    級毒品安非他命資以牟利之個別犯意，藉由自己持用之行動
    電話1 支暨其內置門號為「0000000000」之晶片卡（SIM 卡
    ）1 枚（按：上開行動電話固係戊○○所有，惟其內置晶片
    卡則為不知情之陳永洲申辦後，經由戊○○之不詳友人，於
    96年7 月，持交予戊○○保管持用迄今；且上開行動電話暨
    其內置門號為「0000000000」之晶片卡亦悉未扣案），而與
    如下所述之交易對象互為聯絡，繼而先、後7 次販賣第一級
    毒品海洛因牟利（其中2 次販賣對象均為丁○○；另5 次販
    賣對象則均為乙○○）各如下列1.2.所述，暨先、後2 次販
    賣第二級毒品安非他命牟利（販賣對象均為丁○○）如下列
    3.所述：
  1.緣丁○○（綽號「阿亮」）係經由戊○○前夫而與戊○○輾
    轉結識，戊○○並因而深諳丁○○素有施用第一級毒品海洛
    因之慣行；其後，丁○○更因而探知戊○○即有海洛因之供
    應門路。為達己解癮目的，丁○○遂先、後於附表一編號
    「時間」欄所示之各該時間，或以自宅之「00000000」市
    內電話（係以黃春來之名義申辦），或以自己持用之「0000
    000000」行動門號，逕自撥接戊○○持用之「0000000000」
    行動門號，或於對話中為「其擬以現金新臺幣（下同）500
    元價購海洛因約0.2 公克」之要約表示，或於對話中為「其
    擬以現金200 元價購海洛因約0.1 公克」之要約表示；至戊○○聞訊後，則亦悉未回絕丁○○之價購要約，而與丁○○
    致成海洛因買賣之共識，進而基於營利之意圖暨販賣第一級
    毒品海洛因之個別犯意，分別於附表一編號「時間」欄
    所示之各該時間，在附表一編號「交易地點」欄所示之
    各該地點，先、後2 次出售海洛因予丁○○資以牟利。其各
    次販賣海洛因之實際數量暨其交易所得，均詳如附表一編號
    「毒品數量及其交易金額」欄之所示。
  2.緣乙○○、戊○○2 人本屬舊識，乙○○並因而知悉戊○○
    素有海洛因之供應門路；為圖施用海洛因以解其癮，乙○○
    遂於附表一編號至「時間」欄所示之各該時間，或以自
    宅之「00000000」市內電話（係以李春年之名義申辦），或
    利用基隆市區之公共電話（00-00000000；00-00000000），
    或以自己持用之「0000000000」行動門號，逕自撥接戊○○
    持用之「0000000000」行動門號，或於對話中為「其擬以現
    金900 元價購海洛因約0.4 公克」之要約表示，或於對話中
    為「其擬以現金800 元價購海洛因約0.4 公克」之要約表示
    ，或於對話中為「其擬以現金500 元價購海洛因約0.2 公克
    」之要約表示；至戊○○聞訊後，則亦悉未回絕乙○○之價
    購要約，而與乙○○致成海洛因買賣之共識，進而基於營利
    之意圖暨販賣第一級毒品海洛因之個別犯意，分別於附表一
    編號至「時間」欄所示之各該時間，在附表一編號至
    「交易地點」欄所示之各該地點，先、後5 次出售海洛因
    予乙○○資以牟利。其各次販賣海洛因之實際數量暨其交易
    所得，均詳如附表一編號至「毒品數量及其交易金額」
    欄之所示。
  3.丁○○嗣復探知戊○○除有海洛因之供貨上源（即如前揭1.
    之所述），併有安非他命之供應門路，遂先、後於附表二編
    號「時間」欄所示之各該時間，以自己持用之「000000
    0000」行動門號，逕自撥接戊○○持用之「0000000000」行
    動門號，或於對話中為「其擬以現金500 元價購安非他命」
    之要約表示，或於對話中為「其擬以現金2,800 元價購安非
    他命」之要約表示；至戊○○聞訊後，則亦悉未回絕丁○○
    之價購要約，而與丁○○致成安非他命買賣之共識，進而基
    於營利之意圖暨販賣第二級毒品安非他命之個別犯意，邀約
    丁○○分別於附表一編號所示時、地見面交易；惟其或
    因丁○○並未依約到場，或因彼等雙方就毒品交易份量暨其
    交易價金尚有認知差異（丁○○認戊○○允供之安非他命份
    量不足；戊○○則認丁○○尚未備妥買賣價金），致均未能
    完成安非他命之買賣交易，詳如附表二編號「毒品數量
    及其交易金額」欄之所示。
  (二)查獲經過：
    緣臺北縣政府警察局前獲合理情資而疑戊○○涉嫌販毒，遂
    依通訊保障及監察法之相關規定，聲請臺灣基隆地方法院檢
    察署檢察官核發通訊監察書（96年基檢堂智聲監字第423 號
    、第470 號），俾就戊○○持用之「0000000000」行動門號
    進行監聽側錄；其後，復本此監聽情資，報請檢察官核准後
    ，向本院聲請核發搜索票而逕往丁○○、乙○○等人住處執
    行搜索，嗣並帶同丁○○、乙○○到案說明，而經丁○○、
    乙○○分別供述彼等曾向戊○○購買海洛因或安非他命之事
    實梗概。
三、案經臺北縣政府警察局瑞芳分局移送臺灣基隆地方法院檢察
    署檢察官偵查起訴。
    理  由
一、證據能力
  (一)供述證據─即「被告以外之人於審判外之言詞或書面陳述」
    （被告及辯護人就關此「證據能力」俱表「不予爭執」）：
    按被告以外之人於審判外之言詞或書面陳述，除法律有規定
    者外，不得作為證據，刑事訴訟法第一百五十九條第一項固
    有明文。惟被告以外之人於審判外之陳述，即令與同法第一
    百五十九條之一至同法第一百五十九條之四「傳聞證據排除
    之例外」等規定不符，然「經當事人於審判程式同意作為證
    據，法院審酌該言詞陳述或書面陳述作成時之情況，認為適
    當者，亦得為證據；當事人、代理人或辯護人於法院調查證
    據時，知有上開刑事訴訟法第一百五十九條第一項不得為證
    據之情形，而未於言詞辯論終結前聲明異議者，視為有前項
    之同意」，刑事訴訟法第一百五十九條之五亦有明定。蓋被
    告之「反對詰問權」，核屬憲法第八條第一項規定「非由法
    院依法定程式不得審問處罰」之正當法律程式所保障之基本
    人權及第十六條所保障之基本訴訟權，不容任意剝奪。是為
    保障被告之「反對詰問權」，92年2 月6 日修正公佈之刑事
    訴訟法，乃酌採英美法之傳聞法則，明定被告以外之人於審
    判外之陳述，性質上均屬傳聞證據，依傳聞法則，原均無證
    據能力。惟「反對詰問權」既屬訴訟防禦之一種，則倘法院
    於審理之時，業已賦與被告合理主張是項權利之機會，乃被
    告於審慎評估其訴訟之優勝劣敗後，竟甘於放棄關此權利之
    行使（例如：證人於審判外之陳述已明，倘一再傳喚到庭俾
    踐行詰問，不過徒增審訊時間，而無助事實釐清。又如：倘
    傳喚證人到庭俾踐行詰問，不僅無從維護本身利益，甚且可
    能惡化刑事處境，使居於更為不利之劣勢），則已足見「反
    對詰問」之於本案防禦之了無助益！此際，倘仍強令被告為
    此主張，則其結果恐亦將與「被告之不防禦」無殊，而終將
    悖離保障人民訴訟權及刑事訴訟法酌採英美傳聞法則之本旨
    。據此，被告本於自主意志而放棄「反對詰問權」之主張或
    行使，參諸憲法保障人民訴訟權之真意，自應賦與相對等之
    尊重。更何況，鑒於我刑事訴訟法採用傳聞證據排除法則之
    重要理由之一，無非「傳聞證據未經當事人以反對詰問予以
    覈實」，是倘當事人「不願」對原供述人為反對詰問，則自
    法理以言，法院似亦全無假職權為名，任意介入以「否定」
    是項傳聞證據證據能力之空間、餘地！尤以參諸我刑事訴訟
    法第一百五十九條之五之立法理由，除係明確揭示前開傳聞
    證據排除法則之基本法理，更係明確指出本次修正併「參考
    日本刑事訴訟法第三百二十六條第一項規定」之立法意旨（
    參見立法理由三）；而「有關檢察官及均同意作為證據之傳
    聞書面材料或陳述，概可直接援引該國刑事訴訟法第三百二
    十六條規定資為傳聞證據排除例外之法律依據，祇於檢察官
    或不同意之例外情況，始須進而斟酌該等書面材料或陳述究
    否符合該國其他傳聞證據排除之例外規定，俾憑另行認定關
    此證據資料是否具備證據能力」，則向屬日本刑事審判實務
    之運作方式！本此同旨，我刑事訴訟法第一百五十九條之五
    當更加不宜逕為反於繼受國之解釋，是自應認為「在當事人
    間無爭執之案件中，傳聞證據基本上均可依據前引規定提出
    於法院使用」！準此，在證據能力俱無爭執之案件中，法院
    當亦毋庸再依刑事訴訟法第一百五十九條之一至同法第一百
    五十九條之四等規定為個別性之斟酌，並應逕自援引刑事訴
    訟法第一百五十九條之五，資為傳聞證據排除例外之法律依
    據，方符憲法保障基本人權及人民訴訟權之本旨！查：本案
    相關證人乙○○、丁○○於「審判外之言詞陳述」（即彼等
    證人於警詢及檢察官偵訊時之具結證述），業經被告暨其辯
    護人就其證據能力「明示」或「默示」「不予爭執」（本院
    卷第56頁、第81-82 頁）；兼以本院自形式察其作成、取得
    當時外部情況，亦俱無「任意性」或「信用性」違反而顯然
    不適當之情形，而均與刑事訴訟法第一百五十九條之五之規
    定相符。據此按諸首開說明，本院自應援引刑事訴訟法第一
    百五十九條之五規定資為傳聞證據排除例外之法律依據，即
    認：證人乙○○、丁○○於警詢中，乃至檢察官偵訊時（業
    經依法命為具結），所為之「審判外言詞陳述」，之於被告
    所涉本案而言，均有證據能力，而毋庸再依刑事訴訟法第一
    百五十九條之一至同法第一百五十九條之四等規定為個別性
    之斟酌。
  (二)非供述證據
  1.關於卷附監聽譯文：
    按通訊監察錄音之譯文，僅屬依據監聽錄音結果予以翻譯之
    文字，固具文書證據之外觀，但實際上仍應認監聽所得之錄
    音帶或光碟，始屬調查犯罪所得之證物，乃係刑事訴訟法第
    一百六十五條之一第二項所稱之證物，如其蒐證程序合法，
    並經合法調查，自具證據能力。因此檢察官如提出通訊監察
    錄音之譯文為其證據方法，實乃以其監聽所得之錄音帶或光
    碟，為調查犯罪所得之證物，法院本應依刑事訴訟法第一百
    六十五條之一所列之方法調查，以判斷該錄音帶或光碟是否
    與通訊監察錄音之譯文相符。而監聽錄音製作之譯文，雖通
    常為偵查犯罪機關單方面製作，然若被告或訴訟關係人對其
    真實性並無爭執，經法院於審判期日提示譯文供當事人辨認
    、表示意見並為辯論者，程序自屬適法（最高法院95年度臺
    上字第295 號、94年度臺上字第4665、1270號、93年度臺上
    字第6510號判決意旨參照）。即警察機關對犯罪嫌疑人依法
    監聽電話所製作之通訊監察紀錄譯文，實乃該監聽電話錄音
    之「派生證據」，是其倘係公務員（員警）依法定程序而取
    得，被告或訴訟關係人就其真實性復無爭執（即不否認譯文
    所載對話內容之真實無偽），法院並曾依刑事訴訟法第一百
    六十五條第一項規定，踐行證據調查之法定程序，向被告宣
    讀或告以要旨，則其自得採為認定被告有罪之基礎，而有證
    據能力。查被告暨其辯護人概不否認「本案卷附相關監聽譯
    文之真實無偽」（即就「譯文所載內容」與「監聽側錄情節
    」相符乙節俱不爭執；本院卷第55頁、偵卷第138 頁），本
    案卷附相關監聽譯文，復均係源自合法監聽，即其均係本於
    96年基檢堂智聲監字第423 號、第470 號通訊監察書而為實
    施（偵卷第104-107 頁），且其各該監聽期間、通訊號碼亦
    悉與通訊監察書所核准之範圍相符（核准監聽之期間：自96
    年11月4 日起，至97年1 月1 日上午10時止；核准監聽之通
    訊號碼：0000000000），是其自屬公務員依法定程序所取得
    之證據資料，尤以均業經本院踐行證據調查之法定程序，於
    審判期日向被告宣讀或告以要旨（本院卷第82頁），按諸首
    開說明，關此監聽譯文自得採為認定被告有罪之基礎，而為
    本案審判之適格證據。
  2.檢察官於98年4 月1 日偵訊時，當庭勘驗之結果（偵卷第13
    1-132 頁、第133 頁、第136 頁）：
    按勘驗，係指實施勘驗人透過一般人之感官知覺，以視覺、
    聽覺、嗅覺、味覺或觸覺親自體驗勘驗標的，就其體察結果
    所得之認知，成為證據資料，藉以作為待證事實判斷基礎之
    證據方法。關於此種證據方法，刑事訴訟法僅於第二百十二
    條規定，賦予法官或檢察官有此實施勘驗權限，及第四十二
    條規定，勘驗應製作筆錄，記載實施之年、月、日及時間、
    處所並其他必要之事項，並得製作圖畫或照片附於筆錄，但
    筆錄應令依刑事訴訟法命其在場之人簽名、蓋章或按指印。
    倘係法官或檢察官實施之勘驗，且依法製成勘驗筆錄者，該
    勘驗筆錄本身即取得證據能力，不因勘驗筆錄非本次審判庭
    所製作而有異致。除非勘驗標的不能以一般人感官知覺體驗
    其情者，須委由具有專業領域上專業智識、經驗或技術之人
    或機關鑑定外，事實審法院直接援用下級審、其他法院或檢
    察官實施勘驗所製作之筆錄作為判斷依據，均不得指其證據
    能力有瑕疵（最高法院97年度臺上字第5061號判決意旨參照
    ）。查「卷附監聽譯文所載內容，悉與監聽錄音內容相符」
    乙節，及「證人丁○○之警詢證述，俱非出於員警之非法取
    供」乙情，悉經檢察官於98年4 月1 日偵訊時，當庭勘驗其
    監聽錄音暨證人丁○○之警詢錄音內容而載明於98年4 月1
    日之偵訊筆錄，暨依刑事訴訟法命其在場之人簽名、蓋章或
    按指印，而踐行刑事訴訟法所定之勘驗程式。按諸首開說明
    ，關此勘驗內容自得採為認定被告有罪之基礎，而為本案審
    判之適格證據。
  3.其餘卷附之非供述證據
    卷附之電話通聯紀錄及通聯調閱查詢單，非特核無公務員違
    法採證之情形，核其性質亦與物證無殊，兼以均曾經本院於
    審判期日，依刑事訴訟法第一百六十四條規定，踐行證據調
    查之法定程序，提示被告及辯護人而使其辨認（本院卷第82
    頁），則其證據能力之具備，當亦毋待贅言。
二、事實認定
  (一)被告販賣第一級毒品海洛因予丁○○如本判決事實欄二(一)1.
    之所載（即如本判決附表一編號之所示），業據被告於
    本院審理時坦承不諱（本院卷第53-54 頁、第55頁、第84頁
    ），並經證人丁○○於警詢、偵訊及本院審理時證述歷歷（
    本院卷第80頁；偵卷第131 頁、第133 頁、第27-29 頁）；
    且證人丁○○確曾藉由電話向被告邀約洽購海洛因而與被告
    致成海洛因買賣共識如本判決事實欄二(一)1.之所載，亦有相
    關通訊監聽譯文（偵卷第62-66 頁）、電話通聯紀錄（偵卷
    第76-77 頁）及通聯調閱查詢單存卷為憑，並曾經檢察官於
    98年4 月1 日偵訊時，當庭勘驗相關監聽錄音內容而確認無
    訛（偵卷第131-132 頁）；佐以臺灣高等法院被告（證人丁○○）前案紀錄表所載丁○○施用毒品而遭判處罪刑之前案
    紀錄（本院卷第18-25 頁），核亦足見證人丁○○確有施用
    第一級毒品海洛因之習性。據此勾稽，被告於本院審理時自
    白，乃至證人丁○○於警詢、偵訊暨本院審理時證稱被告販
    賣海洛因如本判決事實欄二(一)1.之所載，均應無可疑，並堪
    採信。
  (二)被告販賣第一級毒品海洛因予乙○○如本判決事實欄二(一)2.
    之所載（即如本判決附表一編號至之所示），亦經被告
    於本院審理時坦承不諱（本院卷第52-53 頁、第55頁、第84
    頁），並經證人乙○○於檢察官偵訊時結證明確（偵卷第12
    7-129 頁）；且證人乙○○確曾藉由電話向被告邀約洽購海
    洛因而與被告致成海洛因買賣共識如本判決事實欄二(一)2.之
    所載，亦有相關通訊監聽譯文（偵卷第78-86 頁）、電話通
    聯紀錄（偵卷第87-89 頁、第91頁、第96頁）及通聯調閱查
    詢單存卷為憑，並曾經檢察官於98年4 月1 日偵訊時，當庭
    勘驗相關監聽錄音內容而確認無訛（偵卷第136 頁）；佐以
    臺灣高等法院被告（證人乙○○）前案紀錄表所載乙○○施
    用毒品而遭判處罪刑之前案紀錄（本院卷第29-34 頁），核
    亦足見證人乙○○確有施用第一級毒品海洛因之慣行。據此
    勾稽，被告於本院審理時自白，乃至證人乙○○於偵訊時證
    稱被告販賣海洛因如本判決事實欄二(一)2.之所載，當悉與事
    實相符而為可採。
  (三)被告著手販賣第二級毒品安非他命予丁○○而未果如本判決
    事實欄二(一)3.之所載（即如本判決附表二編號之所示）
    ，除據被告於本院審理時坦承不諱（本院卷第54頁、55頁、
    第81頁），並經證人丁○○證述在卷（本院卷第79-80 頁）
    ；且證人丁○○確曾藉由電話向被告邀約洽購安非他命而與
    被告致成安非他命買賣共識如本判決事實欄二(一)3.之所載，
    亦有相關通訊監聽譯文（偵卷第59-61 頁）、電話通聯紀錄
    （偵卷第73-75 頁）及通聯調閱查詢單存卷為憑，並曾經檢
    察官於98年4 月1 日偵訊時，當庭勘驗相關監聽錄音內容而
    確認無訛（偵卷第131-132 頁）。據此勾稽，被告於本院審
    理時自白，乃至證人丁○○證稱被告著手販賣第二級毒品安
    非他命而未果如本判決事實欄二(一)3.之所載，亦堪採信而無
    可疑。
  (四)至被告之辯護人於本案辯論階段，雖一反被告明示之意思表
    示（被告認罪）而聲稱：被告俱無販賣毒品之行為，進而促
    請本院就被告為無罪之諭知云云（本院卷第84頁）。然關此
    辯護意旨，非特昧於其當事人即被告之歷次所供（本院卷第
    52-54 頁、第74頁、第84頁、第85頁），尤以一無所憑而難
    與本案相關事證互為稽合（詳如前揭(一)至(三)之所述）。據此
    ，被告辯護人關此抗辯之一無足取，自係不待贅言。
  (五)綜上，因認本案事證明確，被告如本判決事實欄二(一)1.2.所
    載（即如本判決附表一編號至所示）之販賣第一級毒品
    海洛因既遂犯行，及其如本判決事實欄二(一)3.所載（即如本
    判決附表二編號所示）之販賣第二級毒品安非他命未遂
    犯行，均堪認定。
三、論罪科刑
  (一)查海洛因、安非他命分屬毒品危害防制條例明定列管之第一
    級、第二級毒品。是核被告如本判決事實欄二(一)1.2.所載，
    即如本判決附表一編號至所示之所為，均係觸犯毒品危
    害防制條例第四條第一項之販賣第一級毒品既遂罪；至被告
    如本判決事實欄二(一)3.所載，即如本判決附表二編號所
    示之所為，則均觸犯毒品危害防制條例第四條第六項、第二
    項之販賣第二級毒品未遂罪。被告販賣海洛因或安非他命前
    、後，持有海洛因或安非他命之低度行為，各應為其販賣之
    高度行為所吸收，均不另論罪。
  (二)被告如本判決附表一編號至所示之前、後7 起販賣第一
    級毒品海洛因既遂犯行，及其如本判決附表二編號所示
    之前、後2 起販賣第二級毒品安非他命未遂犯行，均犯意各
    別，且自客觀以言，復係出於可分割之複數行為，自應予以
    分論併罰（數罪併罰）。
  (三)被告查有如本判決事實欄一所載犯罪科刑及刑之執行情形，
    此有臺灣高等法院被告前案紀錄表在卷可稽，其於有期徒刑
    執行完畢後，五年以內故意再犯本起最重本刑有期徒刑以上
    之罪，雖應依刑法第四十七條第一項規定，論以累犯而就其
    所犯各罪分別加重其刑；然因本案所涉之販賣第一級毒品罪
    之法定本刑為「死刑」或「無期徒刑」之部分，及販賣第二
    級毒品罪之法定本刑為「無期徒刑」之部分，依法均不得加
    重，故僅得就所犯如附表一編號至所示販賣第一級毒品
    罪之法定本刑為「併科罰金」之部分，及所犯如附表二編號
    所示販賣第二級毒品罪之法定本刑為「七年以上有期徒
    刑」、「併科罰金」之部分，分別加重其刑。
  (四)被告販賣第一級毒品海洛因、第二級毒品安非他命予他人施
    用，固戕害他人之身心，惟姑念其並無販賣毒品前科（被告
    雖有施用毒品之前案紀錄，然查無販賣、意圖販賣而持有等
    相類素行），對重典之認識不夠深切，且其本案所涉販賣海
    洛因、安非他命之數量及其次數尚微，被告從中所圖得之利
    益尤非至鉅（均詳如本判決附表一二之所示），而與販賣毒
    品之數量達數公斤以上之嚴重危害社會治安情形不同，即本
    案尚屬施用毒品者彼此間互供有無之零星交易，其惡性尚與
    大量走私進口或長期販賣毒品之所謂「大盤」或「中盤」毒
    販有間，是倘不論其情節輕重，而一律論處販賣第一級毒品
    罪之法定本刑「死刑」或「無期徒刑」，乃至一律論處販賣
    第二級毒品罪之法定本刑「無期徒刑」，則自屬猶嫌過重，
    並有傷人民對法律之情感，即就全部犯罪情節觀之，猶屬法
    重而情輕，是自客觀以言，即尚有可憫恕之處，爰依刑法第
    五十九條之規定，分別就所犯毒品危害防制條例第四條第一
    項、第二項之販賣第一級、第二級毒品罪，減輕其刑。即其
    所涉之販賣第一級毒品罪之法定本刑為「死刑」者，減為無
    期徒刑（刑法第六十四條第二項）；所涉販賣第一級毒品罪
    、販賣第二級毒品罪之法定本刑為「無期徒刑」者，減為二
    十年以下十五年以上有期徒刑（刑法第六十五條第二項）；
    至所涉販賣第一級毒品罪之法定本刑為「併科罰金」部分，
    及販賣第二級毒品罪之法定本刑為「七年以上有期徒刑」、
    「併科罰金」部分，則就其最高度及最低度同減之（刑法第
    六十七條）。其中有關販賣第一級毒品罪之法定本刑為「併
    科罰金」之部分，及販賣第二級毒品罪之法定本刑為「七年
    以上有期徒刑」、「併科罰金」之部分，並應依法先加而後
    減之。
  (五)被告如附表二編號之所為，固已著手販賣安非他命之實
    行，惟其既或因丁○○並未依約到場，或因買賣雙方就毒品
    交易份量暨其交易價金尚有認知差異（丁○○認被告允供之
    安非他命份量不足；被告則認丁○○尚未備妥買賣價金），
    致未發生安非他命轉手交付之結果，是其自屬未遂犯，且為
    「障礙未遂」之一種，爰依刑法第二十五條第二條規定，就
    所犯如附表二編號所示之販賣第二級毒品未遂罪，再遞
    減其刑。即其法定本刑為「七年以上有期徒刑」、「併科罰
    金」之部分，應依法先加而後遞減之；至其法定本刑為「無
    期徒刑」而經減為二十年以下十五年以上有期徒刑者，則應
    依刑法第六十六條遞減其刑。
  (六)至被告之辯護人固因被告於本院審理時坦承犯行，而促請本
    院適用98年5 月20日華總一義字第09800125141 號總統令公
    布之毒品危害防制條例第十七條第二項規定減輕其刑云云（
    本院卷第56頁、第70頁）。惟查，毒品危害防制條例第四條
    、第十一條、第十一條之一、第十七條、第二十條、第二十
    五條等規定，雖均經立法院修正而三讀通過，並經總統於98
    年5 月20日以華總一義字第09800125141 號令公布，然因其
    本次並未另定施行日期，是其自應回歸毒品危害防制條例第
    三十六條之規定，自公布後六個月施行（臺灣高等法院暨所
    屬法院因應新修正毒品危害防制條例施行法律問題研討會結
    論參照）。據此，辯護人所稱「修正後」毒品危害防制條例
    第十七條第二項之規定，自係「迄未生效施行」，而無從於
    本案據以適用。況且，就令本院暫置旨揭修正條文之施行日
    期而不論，本案亦因「被告雖於審判中坦承犯行而未於『偵
    查中』自白犯罪」，致其情節仍與「修正後」毒品危害防制
    條例第十七條第二項所明定之「偵查及審判中均自白」之要
    件難相稽合，而無從邀此減刑之寬典。是辯護人一再促請本
    院適用旨揭「迄未生效施行」之法律規定予以減刑云云，自
    係顯有誤解，且不能拘束本院。
  (七)本院審酌被告販賣第一級毒品海洛因、第二級毒品安非他命
    予人施用，使人沉迷毒癮而無法自拔，輕則戕害施用者之身
    心健康，重則引發各種犯罪，而為社會治安敗壞之源頭，對
    於社會平和秩序實有相當程度之危害；兼衡量被告素行、生
    活狀況、智識程度、犯罪動機、目的、販賣毒品之各次數量
    及所得利潤，併其終能於本院審理時坦承己過、幡然改悔之
    犯後態度等一切情狀，分別就所犯如附表一編號至所示
    之販賣第一級毒品罪及所犯如附表二編號所示之販賣第
    二級毒品罪，從輕量處如附表一編號至、附表二編號
    「罪名及應處刑罰欄」所示之刑。第按販賣毒品犯罪雖係
    社會治安敗壞之源頭，對於社會平和秩序容有相當程度之危
    害，然其實係有賴於買受者之自願配合，即其實乃需要相對
    人協力始得完成之犯罪；換言之，就令基於「防範未然」之
    美意而予立法嚴罰，然考量其法益侵害之情節，於「定應執
    行刑」之際，充其量亦祇應依罪刑相當原則而為比例加重！
    尤以現行刑法刪除舊法第五十六條規定之結果，行為人前、
    後多次販賣同級毒品之犯罪業已無從獲邀「論以一罪」之寬
    典，是倘於「定應執行刑」之際，仍未予適度衡平，恐行為
    人前、後多次販毒之總體刑罰重度，終將遠遠超越其前、後
    多次販毒之整體行為責任，而悖離罪刑相當之原則。基此，
    本院考量被告所涉之本案販賣毒品次數雖多達9 次（販賣第
    一級毒品海洛因7 次；販賣第二級毒品安非他命2 次），然
    其間所涉之相對人即予以協力之買受者僅止丁○○、乙○○
    2 名，即自客觀以言，被告販賣毒品所造成之危害，尚非可
    與「販賣毒品予多數不同買受者」之情節等量齊觀，從輕酌
    定其應執行刑如主文之所示。
  (八)按刑罰法令關於沒收之規定，有採職權沒收主義與義務沒收
    主義。職權沒收，指法院就屬於被告所有，並供犯罪所用或
    因犯罪所得之物，仍得本於職權為斟酌沒收與否之宣告，例
    如刑法第三十八條第一項第二款、第三款、第三項前段等屬
    之。義務沒收，又可分為絕對義務沒收與相對義務沒收二者
    。前者指凡法條規定「不問屬於犯人與否，沒收之」者屬之
    ，法院就此等之物，無審酌餘地，除已證明毀滅外，不問屬
    於犯人與否或有無查扣，均應沒收之，例如刑法第三十八條
    第一項第一款、第二百條、第二百零五條、第二百零九條、
    第二百十九條、第二百六十六條第二項、毒品危害防制條例
    第十八條第一項前段等屬之；後者，供犯罪所用或因犯罪所
    得，且以屬於被告所有者為限，始應予以沒收，例如毒品危
    害防制條例第十九條第一項前段、肅清煙毒條例第十三條第
    一項者是（最高法院89年度臺上字第5605號、93年度臺上字
    第2751號判決意旨參照）。第按犯毒品危害防制條例第四條
    至第九條、第十二條、第十三條或第十四條第一項、第二項
    之罪者，其供犯罪所用或因犯罪所得之財物均沒收之，如全
    部或一部不能沒收時，追徵其價額或以其財產抵償之，毒品
    危害防制條例第十九條第一項定有明文；且參酌前揭說明，
    本條當屬相對義務沒收之規定，是其自有刑法第三十八條第
    一項第三款、第三項前段規定之適用，即以屬犯人所有者，
    方得宣告沒收。再者，毒品危害防制條例第十九條第一項既
    採義務沒收主義（相對義務沒收），則其犯罪所得之對價，
    不問其中成本若干，利潤多少，固應全部諭知沒收；惟因法
    條既明文「因犯罪所得之財物」，是其沒收範圍必以犯人實
    際所得者為限，苟無所得或尚未取得（如本判決附表二編號
    之所示），即無從為沒收、追徵或以財產抵償之諭知（
    最高法院96年度臺上字第2331號判決意旨參照）；此外，本
    條所稱「「追徵其價額」者，亦必限於所沒收之物為金錢以
    外之其他財物而無法沒收時，始有追徵其價額之可言，俾使
    其繳納與原物相當之價額，惟倘所得財物為金錢而無法沒收
    時，當應以其財產抵償，而不生追徵價額之問題（蓋倘犯罪
    所得之金錢為新臺幣時，因其本身即為我國現行貨幣價值之
    表示，是自不發生追徵其價額之問題）。查被告販賣第一級
    毒品海洛因如本判決事實欄二(一)1.2.（附表一編號至）
    之所載，其間實際所得之財物總計4,200 元（即附表一編號
    ，販賣海洛因得款500 元；附表一編號，販賣海洛因得
    款200 元；附表一編號，販賣海洛因得款900 元；附表一
    編號，販賣海洛因得款800 元；附表一編號，販賣海洛
    因得款500 元；附表一編號，販賣海洛因得款500 元；附
    表一編號，販賣海洛因得款800 元），悉未據扣案，爰依
    毒品危害防制條例第十九條第一項規定，於所犯各該罪名項
    下，併予宣告沒收，如全部或一部不能沒收時，以其財產抵
    償之如主文（即附表一編號至「罪名及應處刑罰」欄）
    之所示。至被告如本判決事實欄二(一)1.2.（附表一編號至
    ）所載之有償販賣，其間所涉毒品（海洛因），悉經證人
    丁○○、乙○○施用告罄，而均已費失，此悉經證人丁○○
    、乙○○證述在卷，參諸首開「絕對義務沒收」之宣告原則
    ，本院自亦毋需再就關此業已費失之違禁物宣告沒收，併此
    指明。
據上論斷，應依刑事訴訟法第二百九十九條第一項前段，毒品危
害防制條例第四條第一項、第四條第六項、第二項、第十九條第
一項，刑法第十一條、第二十五條第二項、第四十七條第一項、
第五十九條、第五十一條第五款，判決如主文。
本案經檢察官丙○○到庭執行職務。
中    華    民    國    98    年    7     月    31    日
                  刑事第四庭審判長法  官  齊  潔
                                  法  官  何怡穎
                                  法  官  王慧惠
以上正本證明與原本無異。
如不服本判決應於收受送達後10日內向本院提出上訴書狀，並應
敘述具體理由；其未敘述上訴理由者，應於上訴期間屆滿後20日
內向本院補提理由書 (均須按他造當事人之人數附繕本)「切勿
逕送上級法院」。
中    華    民    國    98    年    7     月    31    日
                                  書記官  王一芳
附錄論罪法條：
毒品危害防制條例第4 條第1 項、毒品危害防制條例第4 條第6
項、第2 項
製造、運輸、販賣第一級毒品者，處死刑或無期徒刑；處無期徒
刑者，得併科新臺幣1 千萬元以下罰金。
製造、運輸、販賣第二級毒品者，處無期徒刑或7 年以上有期徒
刑，得併科新臺幣7 百萬元以下罰金。
製造、運輸、販賣第三級毒品者，處5 年以上有期徒刑，得併科
新臺幣5 百萬元以下罰金。
製造、運輸、販賣第四級毒品者，處3 年以上10年以下有期徒刑
，得併科新臺幣3 百萬元以下罰金。
製造、運輸、販賣專供製造或施用毒品之器具者，處1 年以上7
年以下有期徒刑，得併科新臺幣1 百萬元以下罰金。
前五項之未遂犯罰之。
┌──────────────────────────────────────────────┐
│ 【附表一】 戊○○販賣第一級毒品海洛因，即對應本判決事實欄二(一)1.2.之所載                    │
├──┬────┬──────┬────────┬─────┬────────────────┤
│編號│交易對象│時        間│ 交  易  地  點 │毒品數量及│罪   名   及   應   處   刑   罰│
│    │        │            │                │其交易金額│                                │
│    │        │            │                │（新臺幣）│                                │
├──┼────┼──────┼────────┼─────┼────────────────┤
│  │丁 ○ ○│96年11月14日│基隆市華國飯店附│份量約0.2 │戊○○販賣第一級毒品，累犯，處有│
│    │        │上午11時30分│近              │公克左右之│期徒刑拾伍年月。              │
│    │        │左右        │                │海洛因1 包│未據扣案之販賣第一級毒品所得財物│
│    │        │            │                │；買賣價金│新臺幣伍佰元，沒收，如全部或一部│
│    │        │            │                │為500 元。│不能沒收時，以其財產抵償之。    │
├──┼────┼──────┼────────┼─────┼────────────────┤
│  │丁 ○ ○│96年11月17日│基隆市○○路全民│份量約0.1 │戊○○販賣第一級毒品，累犯，處有│
│    │        │上午9 時左右│社區全家便利超商│公克左右之│期徒刑拾伍年月。              │
│    │        │            │前              │海洛因1 包│未據扣案之販賣第一級毒品所得財物│
│    │        │            │                │；買賣價金│新臺幣貳佰元，沒收，如全部或一部│
│    │        │            │                │為200 元。│不能沒收時，以其財產抵償之。    │
├──┼────┼──────┼────────┼─────┼────────────────┤
│  │乙 ○ ○│96年11月17日│基隆市○○路之不│份量約0.4 │戊○○販賣第一級毒品，累犯，處有│
│    │        │晚間7、8時許│詳廟宇附近      │公克左右之│期徒刑拾伍年月。              │
│    │        │            │                │海洛因1 包│未據扣案之販賣第一級毒品所得財物│
│    │        │            │                │；買賣價金│新臺幣玖佰元，沒收，如全部或一部│
│    │        │            │                │為900 元。│不能沒收時，以其財產抵償之。    │
├──┼────┼──────┼────────┼─────┼────────────────┤
│  │乙 ○ ○│96年11月23日│基隆市○○路之不│份量約0.4 │戊○○販賣第一級毒品，累犯，處有│
│    │        │晚間7、8時許│詳廟宇附近      │公克左右之│期徒刑拾伍年月。              │
│    │        │            │                │海洛因1 包│未據扣案之販賣第一級毒品所得財物│
│    │        │            │                │；買賣價金│新臺幣捌佰元，沒收，如全部或一部│
│    │        │            │                │為800 元。│不能沒收時，以其財產抵償之。    │
├──┼────┼──────┼────────┼─────┼────────────────┤
│  │乙 ○ ○│96年11月28日│基隆市○○路之不│份量約0.2 │戊○○販賣第一級毒品，累犯，處有│
│    │        │下午1 時許  │詳廟宇附近      │公克左右之│期徒刑拾伍年月。              │
│    │        │            │                │海洛因1 包│未據扣案之販賣第一級毒品所得財物│
│    │        │            │                │；買賣價金│新臺幣伍佰元，沒收，如全部或一部│
│    │        │            │                │為500 元。│不能沒收時，以其財產抵償之。    │
│    │        │            │                │          │                                │
├──┼────┼──────┼────────┼─────┼────────────────┤
│  │乙 ○ ○│96年12月2 日│基隆市○○路之不│份量約0.2 │戊○○販賣第一級毒品，累犯，處有│
│    │        │下午7 時許  │詳廟宇附近      │公克左右之│期徒刑拾伍年月。              │
│    │        │            │                │海洛因1 包│未據扣案之販賣第一級毒品所得財物│
│    │        │            │                │；買賣價金│新臺幣伍佰元，沒收，如全部或一部│
│    │        │            │                │為500 元。│不能沒收時，以其財產抵償之。    │
├──┼────┼──────┼────────┼─────┼────────────────┤
│  │乙 ○ ○│96年12月10日│基隆市安樂區長庚│份量約0.4 │戊○○販賣第一級毒品，累犯，處有│
│    │        │下午7 時許  │醫院急診室      │公克左右之│期徒刑拾伍年月。              │
│    │        │            │                │海洛因1 包│未據扣案之販賣第一級毒品所得財物│
│    │        │            │                │；買賣價金│新臺幣捌佰元，沒收，如全部或一部│
│    │        │            │                │為800 元。│不能沒收時，以其財產抵償之。    │
└──┴────┴──────┴────────┴─────┴────────────────┘
┌──────────────────────────────────────────────┐
│ 【附表二】 戊○○販賣第二級毒品安非他命，即對應本判決事實欄二(二)3.之所載                    │
├──┬────┬──────┬────────┬─────┬────────────────┤
│編號│交易對象│時        間│ 交  易  地  點 │毒品數量及│罪   名   及   應   處   刑   罰│
│    │        │            │                │其交易金額│                                │
│    │        │            │                │（新臺幣）│                                │
├──┼────┼──────┼────────┼─────┼────────────────┤
│  │丁 ○ ○│96年11月11日│基隆市○○路全民│因丁○○並│戊○○販賣第二級毒品，未遂，累犯│
│    │        │下午某時    │一家社區附近    │未依約到場│，處有期徒刑貳年陸月。          │
│    │        │            │                │，致未能完│                                │
│    │        │            │                │成本次安非│                                │
│    │        │            │                │他命之買賣│                                │
│    │        │            │                │交易。    │                                │
├──┼────┼──────┼────────┼─────┼────────────────┤
│  │丁 ○ ○│96年11月13日│基隆市○○路全民│因雙方認知│戊○○販賣第二級毒品，未遂，累犯│
│    │        │晚間8、9時許│一家社區附近    │不同（黃煒│，處有期徒刑貳年陸月。          │
│    │        │            │                │亮認戊○○│                                │
│    │        │            │                │允供之安非│                                │
│    │        │            │                │他命份量不│                                │
│    │        │            │                │足；戊○○│                                │
│    │        │            │                │則認丁○○│                                │
│    │        │            │                │尚未備妥買│                                │
│    │        │            │                │賣價金），│                                │
│    │        │            │                │致未能完成│                                │
│    │        │            │                │本次安非他│                                │
│    │        │            │                │命之買賣交│                                │
│    │        │            │                │易。      │                                │
└──┴────┴──────┴────────┴─────┴────────────────┘


司法院資訊處製作；財團法人民間司法改革基金會備份。
